臺灣臺北地方法院刑事判決　　　　　　　 94年度易字第140號
公　訴　人　臺灣臺北地方法院檢察署檢察官
被　　　告　乙○○
上列被告因侵入住宅案件，經檢察官聲請以簡易判決處刑（九十
三年度偵字第二０五八二號），本院受理後（受理案號為九十四
年度簡字第一五五號），認不宜逕以簡易判決處刑，改適用通常
程序判決如下：
    主  文
本件公訴不受理。
    理  由
一、聲請簡易判決處刑意旨略以：被告乙○○明知臺北市中正區
    ○○○路三段二百四十四巷九弄九號一樓為他人所有之建築
    物，未經該屋管理人丙○○許可不得擅自進入，竟仍基於概
    括犯意，連續於民國（下同）九十三年十一月中旬某日及同
    年月十七日凌晨一時許，連續無故進入上址建築物施用毒品
    二次（乙○○該次施用毒品之犯行，已由臺灣臺北地方法院
    檢察署【以下稱臺北地檢署】檢察官認乙○○該次施用毒品
    之犯行，已為臺灣基隆地方法院【臺北地檢署檢察官於後述
    之不起訴處分書誤載為本院】於九十四年三月二十三日宣示
    判處乙○○有期徒刑一年，於同年五月二日確定之該院九十
    三年度訴字第六七０號判決既判力效力所及，而於九十四年
    五月九日，以該署九十四年度毒偵第九二五號不起訴處分書
    為不起訴處分），經警於九十三年十一月十七日二十一時許
    ，於上址當場查獲等語，因認被告涉犯刑法第三百零六條第
    一項之侵入他人建築物罪嫌。
二、按犯罪之被害人，得為告訴；被害人之法定代理人或配偶，
    得獨立告訴，刑事訴訟法第二百三十二條、第二百三十三條
    第一項分別定有明文。又按告訴乃論之罪，以有告訴權人提
    出合法告訴為訴追之條件，若未經合法告訴而逕行起訴，其
    訴追條件尚未具備，法院不應予以受理，此亦有最高法院八
    十七年度臺上字第三九二三號判決可資參照。再按告訴乃論
    之罪，未經告訴者，得不經言詞辯論，諭知不受理之判決，
    刑事訴訟法第三百零三條第三款、第三百零七條亦分別定有
    明文。
三、次按「刑事訴訟法第三百十一條所稱犯罪之被害人，固以因
    犯罪而直接被害之人為限，惟所謂直接被害人，係指其法益
    因他人之犯罪而直接被其侵害者而言，故凡財產法益被侵害
    時，其財產之所有權人固為直接被害人，即對於該財產有事
    實上管領之人，因他人之犯罪行為而其管領權受有侵害者，
    亦不失為直接被害人，且被害之是否直接，須以犯罪行為與
    受侵害之法益有無直接關係為斷，如就同一客體有二以上之
    法益同時併存時，苟其法益為直接犯罪行為所侵害，則兩法
    益所屬之權利主體均為直接被害人，並不因另有其他之直接
    被害人而發生影響」，最高法院四十二年度臺非字第十八號
    判例著有明文。經查，本件被告被訴之前開犯行，公訴人聲
    請簡易判決處刑書認被告係犯刑法第三百零六條第一項之侵
    入他人建築物罪嫌，依同法第三百零八條第一項之規定須告
    訴乃論；而坐落臺北市○○區○○段一小段第00000－
    000建號，門牌號碼為臺北市○○○路○段二四四巷九弄
    九號，係有獨立建號之住宅，於九十三年三月十七日由甲○○因繼承而取得所有權，嗣於九十四年一月三十一日以再由
    袁恒達以買賣方式而取得所有權，則本件案發之時（九十三
    年十一月中旬及同年月十七日），前開住宅之所有權人為甲○○，此有臺北市古亭地政事務所九十四年一月十二日該所
    九十四年中正(一)字第九七四號土地登記申請書、建築改良物
    買賣所有權移轉契約書及建物所有權狀等附本院卷可稽，是
    依前揭說明，甲○○因為該建築物之所有人，其方為本件犯
    罪直接被害人，而得提出告訴；次查，本件之告訴係由丙○○提起，丙○○雖為甲○○之生父，但甲○○已於八十五年
    十一月十八日出養予陳秀清，此有甲○○之戶籍謄本一份在
    本院卷可稽，故丙○○與甲○○之法律上親子關係自出養後
    即告消滅，且甲○○為五十一年七月十七日出生，於丙○○
    於九十三年十一月十七日提出本件告訴時，已經成年，則丙○○亦非甲○○之法定代理人；又遍查卷內亦無甲○○授權
    丙○○提出告訴之證明；另本院經二次合法傳喚丙○○到庭
    說明對於前開建築物是否有事實上之管領權，惟丙○○均未
    到庭，此亦有送達證書附本院卷可憑，自無從認定丙○○對
    於前開建築物具有事實上管領權。揆諸前揭說明，則丙○○
    既非甲○○本人，亦無證據證明其事實上管領權受侵害，足
    認其並非直接被害人，又非經甲○○授權之告訴代理人，且
    亦非甲○○之法定代理人或配偶，則其提起告訴，為無告訴
    權人提起告訴，其告訴自不合法。
四、綜上所述，本件被告所涉犯係告訴乃論之罪，惟未經有告訴
    權人合法告訴，則參諸前揭三之說明，本院爰不經言詞辯論
    ，逕為諭知不受理判決。
據上論斷，依刑事訴訟法第四百五十二條、第三百零三條第三款
、第三百零七條，判決如主文。
中　　華　　民　　國　　94　　年　　8 　　月　　1 　　日
                  刑事第九庭審判長法　官　葉建廷
                                  法　官　林怡秀
                                  法　官　官信成
以上正本證明與原本無異。
檢察官、被告如不服本判決，應於送達後10日內向本院提出上訴
狀（告訴人丙○○如不服本判決，應向檢察官提出聲請，由檢察
官斟酌是否提起上訴，不得直接向本院提起上訴，且上訴期間之
計算，係以檢察官收受本判決之時間為準，並非以丙○○收受本
判決之時間為準）。
                                  書記官  陳靜君
中　　華　　民　　國　　94　　年　　8 　　月　　3 　　日
